【裁判字號】    97,易,690
【裁判日期】    970507
【裁判案由】    詐欺
【裁判全文】
臺灣臺北地方法院刑事判決        九十七年度易字第六九○號
公  訴  人  臺灣臺北地方法院檢察署檢察官
被      告  甲○○
上列被告因詐欺案件，經檢察官提起公訴（九十六年度偵字第六
二三七號），本院判決如下：
    主  文
甲○○共同意圖為自己不法之所有，以詐術使人將本人之物交付
，處有期徒刑拾月，減為有期徒刑伍月，如易科罰金，以新臺幣
壹仟元折算壹日。
    事  實
一、甲○○於民國九十五年九月間，受僱於雙堂企業有限公司（
    下稱雙堂公司）擔任行政助理，其與該公司實際負責人乙○
    ○均明知連敏申（上二人由檢察官另案偵辦中）為詐騙集團
    成員，詎為圖取每日新臺幣（下同）三百元至五百元不等之
    報酬，其二人竟與連敏申及其所屬之詐欺集團，共同基於意
    圖為自己不法所有之犯意聯絡，由甲○○於同年月十五日某
    時許，前往華南商業銀行文山分行開設帳號0000000
    00000號帳戶，提供連敏申及其所屬之詐欺集團使用，
    及負責依連敏申之指示，至華南商業銀行文山分行提領並轉
    匯其內所匯入之贓款，嗣於同年十月十三、十四日，該詐欺
    集團成員撥打電話向丙○佯稱係香港六合彩基金會部長，僅
    需支付十二萬元疏通費，即可獲得該基金會撥付之二百萬元
    補助金，致丙○信以為真，陷於錯誤，乃於同年月十六日下
    午一時許，至桃園信用合作社匯款十二萬元至甲○○上開帳
    戶，旋由甲○○於同日依連敏申之指示，將該款項轉匯他戶
    ，於同年月十七日下午一時三十分許，丙○再依該詐欺集團
    成員之指示，匯款十二萬元至甲○○前開帳戶，嗣發覺受騙
    ，報警循線查悉上情。
二、案經臺灣屏東地方法院檢察署呈請臺灣高等法院檢察署檢察
    長令轉臺灣臺北地方法院檢察署檢察官偵查起訴。
    理  由
壹、證據能力方面：
一、按被告以外之人於審判外之言詞或書面陳述，除法律有規定
    者外，不得作為證據，刑事訴訟法第一百五十九條第一項固
    有明文；惟被告以外之人於審判外之陳述，雖不符刑事訴訟
    法第一百五十九條之一至第一百五十九條之四之規定，而經
    當事人於審判程序同意作為證據，法院審酌該言詞陳述或書
    面陳述作成時之情況，認為適當者，亦得為證據。當事人、
    代理人或辯護人於法院調查證據時，知有第一百五十九條第
    一項不得為證據之情形，而未於言詞辯論終結前聲明異議者
    ，視為有前項之同意，同法第一百五十九條之五亦有明文。
    證人即被害人丙○於警詢中及檢察事務官調查中之證述，雖
    屬被告以外之人於審判外之陳述，然當事人於審判程序對於
    上開證據方法之證據能力並未爭執，本院審酌證人丙○於審
    判外之言詞陳述於作成時之情況，並無違法不當或證明力明
    顯過低之瑕疵，認前揭證據方法，適為本案之證據。
二、次按被告以外之人於審判外之陳述，雖不得以之直接作為認
    定犯罪事實存否之證據，但非不得作為彈劾證據，用來爭執
    被告或證人陳述之證明力（最高法院九十六年度臺上字第一
    四九七號判決參照），證人乙○○於本院審理所為陳述，與
    其先前於偵查所述內容齟齬之處，揆諸上揭說明，本院自得
    以其於偵查之陳述為彈劾證據，用以否定其於審判中所為證
    述之證明力。
三、至其餘資以認定本案犯罪事實之非供述證據（詳後述），亦
    查無違反法定程序取得之情形，依刑事訴訟法第一百五十八
    條之四反面規定，洵具證據能力。
貳、實體方面：
一、訊據被告甲○○固坦認開設系爭帳戶提供乙○○及連敏申使
    用，並依渠等指示，前往華南商業銀行文山分行提領及轉匯
    該帳戶內所匯入之款項，且領取乙○○每日所支付之報酬二
    、三百元，惟矢口否認有何詐欺取財犯行，辯稱：因伊於九
    十四年底害乙○○之帳戶成為警示帳戶，故開設系爭帳戶供
    乙○○及連敏申使用，伊僅係依渠等之指示提領並轉匯款項
    ，不知被害人丙○何以匯款至系爭帳戶云云。經查：
  (一)被告於九十五年九月十五日某時許，親赴華南商業銀行文山
    分行，申設系爭帳戶一節，為被告自承不諱（見本院卷第十
    二頁反面、第二十一頁），並有華南商業銀行文山分行九十
    七年四月十四日（九七）華文山字第九七○○四四號函所檢
    附系爭帳戶之開戶資料在卷可稽（見本院卷第十九之一頁至
    第十九之五頁），此部分事實應堪認定。
  (二)被害人於上揭時、地，因遭自稱香港六合彩基金會部長之人
    以電話詐騙，共匯款二十四萬元至系爭帳戶等情，業據證人
    即被害人於警詢時及檢察事務官調查中指證綦詳（見臺灣臺
    北地方法院檢察署九十六年度偵字第六二三七號偵查卷第八
    頁至第九頁、第三十四頁至第三十五頁），並有被害人提出
    之桃園信用合作社跨行匯款回單、合作金庫匯款回條聯附卷
    足憑（見同上第六二三七號偵查卷第十五頁），足認系爭帳
    戶確供詐欺集團向被害人詐騙財物之用至明。
  (三)被告固以前揭情詞置辯，證人乙○○於本院審理時雖亦附和
    其詞證稱：當初被告因接獲一通詐騙集團電話，將不明款項
    匯入我的帳戶，導致我的帳戶被凍結，被告因愧疚而開設系
    爭帳戶供我使用，系爭帳戶係作為雙堂公司網路拍賣客戶匯
    款，及好友連敏申在大陸地區旅行社客戶支付團費、採購土
    產匯款之用，我與連敏申每天透過電腦網路ＭＳＮ直接討論
    帳目作結算，並由被告依我或連敏申之指示提領並轉匯款項
    ，連敏申每天會給我三百元至五百元，我再將其中二、三百
    元交付被告，作為外勤津貼，我不認識被害人，亦不知被害
    人為何匯款云云（見本院卷第三十二頁至第三十五頁、第三
    十七頁）。然：
    1.證人乙○○證稱：雙堂公司係從事衣服、手電筒、３Ｃ小
      家電之類網路拍賣，客戶每次得標金額為幾百元至數千元
      云云（見本院卷第三十七頁），與系爭帳戶交易明細（見
      本院卷第十九之六頁至第十九之十五頁）記載，所匯入之
      金額均為千元以上至數十萬元之大額款項已有未合。經本
      院質以如何區分系爭帳戶內之款項為雙堂公司或連敏申客
      戶之匯款，其答稱：「看存摺日匯款的金額以及帳號後五
      碼就可以辨認」云云（見本院卷第三十六頁反面），惟經
      本院當庭提示系爭帳戶往來明細要求其具體指明，旋又搪
      塞以：「我現在無法辨識，網拍的金額瑣碎、數量很多有
      時候無法辨識」云云（見本院卷第三十六頁反面至第三十
      七頁），再經檢察官於同日質之證人自己使用系爭帳戶之
      情形時，又翻異稱：「有時候客戶會匯款進來，我記得筆
      數不多，當時生意不是很好」云云（見本院卷第三十九頁
      反面）。且其就被害人何以匯款至系爭帳戶及該款項之流
      向一節，於偵查中先證稱：「我在大陸的聯絡人連敏申打
      電話向我說他在大陸接了丙○的單，不過買什麼我不清楚
      ‧‧‧我們是收到丙○的錢之後就請連敏申將十二萬元匯
      到大陸東莞一個姓陳的帳戶內」云云（見臺灣屏東地方法
      院檢察署九十六年度偵字第八一七號偵查卷第五頁），於
      本院審理時又改稱：「連敏申與我對帳的時候我就覺得這
      筆款項很奇怪，款項在裡面我們也不敢動用，也沒有去提
      領」云云（見本院卷第三十七頁），其證詞前後顯有重大
      歧異，且相互矛盾，自難憑採。
    2.雙堂公司之登記負責人為周必華，此有公司資料查詢在卷
      可稽（見同上第六二三七號偵查卷第一○二頁），而周必
      華為乙○○之胞妹，此據證人乙○○結證在卷（見本院卷
      第三十六頁），果若乙○○需要銀行帳戶作為雙堂公司收
      支貨款，及供連敏申收取貨款之正當用途，其大可以雙堂
      公司名義設立帳戶，或借用其胞妹周必華之個人帳戶，此
      又無任何困難，若非乙○○知悉該帳戶係作不法使用，何
      需要求被告新設系爭帳戶，如此迂迴？又被告於系爭帳戶
      開立當日，在存款約定書所填寫之金融卡指定轉帳轉入帳
      號00000000000000號林碧霜帳戶，係連敏
      申以電腦網路ＭＳＮ告知，此為被告自承在卷（見本院卷
      第四十二頁），而系爭帳戶於九十五年九月十五日開立後
      ，同年月十八日第一筆交易即為連敏申之款項，亦為證人
      乙○○證述在卷（見本院卷第三十八頁），苟非系爭帳戶
      之開設係專供連敏申使用，何以如此？
    3.觀之系爭帳戶印鑑卡上所留存之印鑑形式，僅有被告之簽
      名，並未使用印章，表示臨櫃提款需被告本人親自為之，
      衡情被告及乙○○苟非均參與連敏申所屬之詐欺集團，並
      由被告負責提領並轉匯贓款，乙○○及連敏申何以放心將
      該帳戶內之鉅額款項全權交由被告單獨提領並轉匯？乙○
      ○又何需與被告每日朋分乙○○所支付之酬金？況被告於
      偵查中自承：當時雙堂公司只有我願意聽從乙○○的指示
      去開戶，因為其他員工都怕，說乙○○會拿他們的帳戶去
      詐騙等語（見同上第六二三七號偵查卷第三十五頁至第三
      十六頁），益證被告對於乙○○將系爭帳戶提供連敏申所
      屬之詐騙集團使用知之甚稔，並為圖取報酬，而為該詐欺
      集團提領並轉匯贓款無訛。是被告上開所辯，顯係飾卸之
      詞，殊無可取。
  (四)綜上所述，被告辯解，要屬卸責之詞，不足採信。本案事證
    明確，被告詐欺取財犯行，洵堪認定，應予依法論科。
二、核被告所為，係犯刑法第三百三十九條第一項詐欺取財罪。
    被告雖僅參與詐欺取財後之提取並轉匯贓款之構成要件以外
    之行為，惟其以自己共同犯罪之意思為之，應依共同正犯論
    。爰審酌被告為圖取報酬，竟與詐欺集團共同詐騙被害人財
    物，對被害人及社會治安所生之危害非輕，且犯罪後猶飾詞
    圖卸，未見悔意，及其品行、生活狀況、智識程度等一切情
    狀，量處如主文所示之刑。又被告犯罪之時間，係在九十六
    年四月二十四日以前，復無其他不合中華民國九十六年罪犯
    減刑條例所定不得減刑之情形，應依同條例第二條第一項第
    三款之規定，減其宣告刑二分之一，並依同條例第九條之規
    定，併諭知易科罰金之折算標準。
據上論斷，應依刑事訴訟法第二百九十九條第一項前段，刑法第
二十八條、第三百三十九條第一項，刑法施行法第一條之一第一
項、第二項前段，中華民國九十六年罪犯減刑條例第二條第一項
第三款、第七條、第九條，判決如主文。
本案經檢察官江貞諭到庭執行職務
中    華    民    國  九十七  年    五    月    七    日
                          臺灣臺北地方法院刑事第十四庭
                              審判長法  官  宋松璟
                                    法  官  陳琪媛
                                    法  官  孫萍萍
以上正本證明與原本無異。
如不服本判決，應於判決送達後十日內，向本院提出上訴狀。
                                    書記官  林義盛
中    華    民    國  九十七  年    五    月    七    日
附錄本案論罪科刑法條全文：
刑法第三百三十九條
意圖為自己或第三人不法之所有，以詐術使人將本人或第三人之
物交付者，處五年以下有期徒刑、拘役或科或併科一千元以下罰
金。
以前項方法得財產上不法之利益或使第三人得之者，亦同。
前二項之未遂犯罰之。


司法院資訊處製作；財團法人民間司法改革基金會備份。
